【裁判字號】    97,訴,281
【裁判日期】    970725
【裁判案由】    損害賠償
【裁判全文】
臺灣臺中地方法院民事判決  97年度訴字第281號
原      告  國泰世紀產物保險股份有限公司
法定代理人  戊○○
訴訟代理人  丙○○
            丁○○
            甲○○
被      告  儀佳傳動科技有限公司
    兼
法定代理人  乙○○
上列當事人間請求損害賠償事件，經本院於民國97年6月25日言
詞辯論終結，判決如下：
    主    文
原告之訴及假執行之聲請均駁回。
訴訟費用由原告負擔。
    事實及理由
壹、原告訴之聲明：
    被告應連帶給付原告新台幣（下同）1,383,014元，及自起
    訴狀繕本送達被告翌日起至清償日止，按年利率5%計算之利
    息。並願供擔保，請准宣告假執行。
貳、事實摘要（兩造不爭執之事項，本院據以為本件判決之基礎
    事實）：
一、訴外人廖本發與原告訂有商業火災保險，保單號碼分別如下
    ：152595SO0000000、152595SO0000000，承保廖本發所有門
    牌號碼分別為台中市○○路○段313、313-2號建物。原告與
    被告儀佳傳動科技有限公司（下稱被告公司）有一商業火災
    保險，保單號碼152595SO0000000，被告乙○○向廖本發承
    租同上路313-1號，由乙○○擔任另被告公司之法定代理人
    ，被告公司亦設於同上開路段第313-1號建物內，民國96年2
    月26日13時25分許，發生火災，延燒至原告承保之上開313
    及313-2號建物，原告已依保險契約給付訴外人廖本發保險
    金新台幣（下同）1, 383,014元。
二、原告依保險法第53條第1項代位訴外人廖本發，並依公司法
    第23條第2項、民法第28條、第184條第2項、請求被告連帶
    給付如上金額及自本件起訴狀繕本送達翌日起至清償日止，
    按法定利息即年利率5%計算之利息。
三、被告乙○○經台灣台中地方法院檢察署檢察官以96年度偵字
    第27585號不起訴處分，認定被告乙○○並無失火責任，並
    已確定在案。
參、本件關鍵爭點及關於爭點兩造之主張：
一、原告請求被告公司與被告乙○○連帶負損害賠償責任，是否
    於法有據？
(一)、原告主張：是，法人應與負責人負連帶損害賠償責任。
(二)、被告主張：否，被告公司非租賃契約當事人，且系爭火災之
    發生，被告乙○○並無過失，況法人本身無侵權行為之能力
    ，自不能要求被告公司負連帶損害賠償責任。
二、在無法證明被告乙○○應負失火責任之情況下，原告本件請
    求是否有據？
(一)、原告主張：火災之起火點，係在被告公司營業處所，故依民
    法第184條第2項、民事訴訟法第277條，被告主張毋庸負責
    ，自應由被告負舉證責任。
(二)、被告主張：否。業經檢察官不起訴處分確定。證明被告並無
    過失，遑論重大過失。
肆、本院之判斷：
一、按被保險人因保險人應負保險責任之損失發生，而對於第三
    人有損失賠償請求權者，保險人得於給付賠償金額後，代位
    行使被保險人對於第三人之請求權，保險法第53條第1項前
    段定有明文。前開法文則既稱代位行使，其本質仍非自己之
    權利，而係被保險人之權利，故如被保險人對於第三人無損
    失賠償請求權存在，保險人即無援引上述法條主張行使代位
    請求權之餘地。
二、經查，本件被告乙○○就伊租用之313-1號建物發生火警，
    致延燒訴外人廖本發向原告投保火險之313號及313-2號建物
    ，並無過失，業經台灣台中地方法院檢察署檢察官不起訴處
    分確定在案（案號：96年度偵字第27585號），此經本院調
    卷查閱屬實。次查，被告公司之營業場所（即313-1號建物
    ），於系爭火警發生前之95年10月5日，甫通過消防安全設
    備檢修合格，亦經本院向台中市消防局調取被告公司95年度
    消防安全設備檢修申報書附卷可憑。再者，系爭火警發生後
    ，台中市消防局作成之火災原因調查報告書雖研判起火原因
    係插座電源配線短路引燃火警，惟該局火災調查課技士則至
    檢察官偵查中證稱：「電線扭曲或破皮都有可能造成短路，
    不清楚是否人為使用不當或安裝所造成。」（參上開不起訴
    處分書），是自難僅以起火處位於被告公司即逕認定被告乙
    ○○有何過失。綜上，被告乙○○對於系爭火警之發生，應
    無過失責任，堪予認定。
三、至於原告雖另主張援引民法第184條第2項規定，認被告違反
    保護他人之法律（消防法第6條、工廠法第41條），需負該
    條但書反證其行為無過失之舉證責任等語。惟上開規定，主
    要係規定場所之管理權人，應設置並維護其消防安全設備。
    本院認為被告乙○○個人之行為關於設置及維護消防安全設
    備部分，並無違反上開法律規定（所以通過消防安全設備檢
    查），亦足證其對於系爭火警之發生，並無過失。此業經本
    院認定如上。原告縱然援引此一規定，仍難認被告應連帶負
    損害賠償責任。
四、又訴外人與被告乙○○間就313-1號建物之租賃契約第五條
    ，雖約定被告乙○○應負善良管理人注意義務，加重承租人
    之注意義務（民法第434條規定，承租人僅就重大過失負責
    ），惟此係就租賃標的物即313-1號建物所為之約定（與本
    件原告請求因延燒毀損之313號、313-2號不同），且承租人
    係乙○○而非被告公司，是尚難援引此一約定，主張被告應
    連帶負損害賠償責任。
五、綜上所述，本件火警之發生，訴外人廖本發對於本件被告二
    人既均無何法律上之請求權（侵權行為損害賠償請求權或契
    約約定之請求權），則原告亦難援引保險法第53條規定，對
    被告有所主張，從而，應予駁回原告之訴。又原告之訴既經
    駁回，假執行之聲請亦失依附，應併予駁回之。
六、本件事證已明，兩造其餘舉證、主張與陳述，對於本院上開
    心證不生影響，爰不一一論述，併此敘明之。
陸、結論：原告之訴為無理由，依民事訴訟法第78條，判決如主
    文。
中    華    民    國    97    年    7    月     25    日
                  民事第三庭    法  官   曹宗鼎
上正本係照原本作成。
如對本判決上訴，須於判決送達後20日內向本院提出上訴狀。
中    華    民    國    97    年    7    月     25    日
                                書記官   黃聖心


司法院資訊處製作；財團法人民間司法改革基金會備份。
